臺灣高等法院臺中分院刑事判決　　　　96年度上易字第1743號
上　訴　人
即　被　告　丙　○
選任辯護人　熊治璿　律師
　　　　　　張庭禎　律師
上　訴　人
即　被　告　甲○○
　　　　　　　　　　　之3
上列上訴人因妨害名譽案件，不服臺灣臺中地方法院96年度易字
第2091號中華民國96年8月16日第一審判決（起訴案號：臺灣臺
中地方法院檢察署95年度偵字第26693號），提起上訴，本院判
決如下：
    主  文
上訴駁回。
    事  實及理  由
一、本案經本院審理結果，認第一審判決認事用法及量刑均無不
    當，應予維持，並引第一審判決書記載之事實、證據及理由
    。（如附件）
二、被告丙○上訴意旨略以：伊係站在民意代表的立場，關心社
    團、關心有關原住民議題，並無妨害名譽犯意云云；被告甲
    ○○上訴意旨略以：伊當時雖有指摘告訴人為何對市議員不
    禮貌，但沒有說她Ａ錢云云。
三、本院查：
  (一)被告丙○基於意圖散布於眾，指摘足以毀損他人名譽之事之
    犯意，當場對告訴人乙○○大聲指摘：「你在市政府擔任協
    辦原住民活動業務時，挪用協會活動費流入私人口袋」等意
    旨之話語，再接續怒指：「你協助原住民社團做假帳」等意
    旨之話語，足以毀損乙○○之名譽。另被告甲○○共同基於
    犯意之聯絡，先指摘乙○○怎可對議員丙○不禮貌，繼之，
    當眾指述：「這女孩子（按指乙○○）騙原住民錢，也欺騙
    辦活動的錢，而且還Ａ錢自己拿去用」「全臺中市原住民誰
    不知道你在Ａ錢，誰不知道你乙○○擔任社團負責人Ａ錢到
    你口袋」、「你拿很多辦活動的錢，全臺中的原住民都知道
    」等足以毀損乙○○名譽之言論，被告丙○亦接續重複指摘
    ：「錢就是流入你口袋」「要好好質詢你貪錢的事」等足以
    毀損乙○○名譽等犯行，業據原審判決記載甚詳，本院仔細
    斟酌原審判決理由，認其事實之認定、理由之採擇，於相關
    證據法則、經驗法則、論理法則並無違背。
  (二)按言論自由為人民之基本權利，憲法第十一條有明文保障，
    國家應給予最大限度之維護，俾其實現自我、溝通意見、追
    求真理及監督各種政治或社會活動之功能得以發揮。惟為兼
    顧對個人名譽、隱私及公共利益之保護，法律尚非不得對言
    論自由依其傳播方式為合理之限制。刑法第三百十條第一項
    及第二項誹謗罪即係保護個人法益而設，為防止妨礙他人之
    自由權利所必要，符合憲法第二十三條規定之意旨。至刑法
    同條第三項前段以對誹謗之事，能證明其為真實者不罰，係
    針對言論內容與事實相符者之保障，並藉以限定刑罰權之範
    圍，非謂指摘或傳述誹謗事項之行為人，必須自行證明其言
    論內容確屬真實，始能免於刑責。惟行為人雖不能證明言論
    內容為真實，但依其所提證據資料，認為行為人有相當理由
    確信其為真實者，即不能以誹謗罪之刑責相繩，亦不得以此
    項規定而免除檢察官或自訴人於訴訟程序中，依法應負行為
    人故意毀損他人名譽之舉證責任，或法院發現其為真實之義
    務。就此而言，刑法第三百十條第三項與憲法保障言論自由
    之旨趣並無牴觸（釋字第509號解釋參照）。被告二人於上
    開時、地，與告訴人在「山海部落餐廳」餐，參加原住民
    部落產業博覽會慶功宴之場合，被告丙○因對臺中市政府原
    住民所有業務之看法，因認知不同，與告訴人引發爭執，而
    以前開足以毀損告訴人名譽之事，指摘告訴人；在隔壁桌用
    餐之甲○○見狀，亦加入戰局，以前揭足以毀損告訴人名譽
    之事，指摘告訴人，由被告等人於偵審過程中，未能提出證
    據資料，認為其等有相當理由確信所指摘為真實，且由本件
    案發之場合、發生衝突之原因及指摘之內容觀之，顯難謂有
    上開解釋之適用甚明，選任辯護人認有本解釋之適用，應有
    誤會。
  (三)選任辯護人聲請傳喚證人田天賜、曾健義。然查：證人田天
    賜、曾健義業於原審審理時，經原審法院傳喚到案，並進行
    交互詰問程序，辯護人復未能釋明有何再度聲請上開證人之
    必要性，僅泛稱被告丙○認為上開證人於原審審理時，未能
    將伊未說毀謗言語之事說明清楚云云，本院認無傳喚必要，
    應予駁回。
四、原審因而適用刑事訴訟法第二百九十九條第一項前段，刑法
    第二十八條、第三百十條第一項、第四十一條第一項前段，
    刑法施行法第一條之一第一項、第二項前段，中華民國九十
    六年罪犯減刑條例第二條第一項第三款、第七條、第九條等
    規定，並審酌被告二人均未經刑之宣告，素行均稱良好，其
    等不經查證，毫無憑據，即在「山海部落餐廳」眾人聚餐時
    ，當眾指摘證人乙○○辦活動Ａ錢、做假帳等嚴重妨害證人
    乙○○名譽之不實事項，手段雖非暴力，但犯罪之動機、目
    的不善，對於證人乙○○之名譽損害非小，被告丙○身為民
    意代表，被告甲○○則從事原住民母語教學，身為人師，均
    係逾四十歲之壯年，卻不知謹言慎行，遇有爭執無法理性妥
    適處理，動輒出言誹謗他人，處事方式可議，又本件係起因
    於被告丙○與證人乙○○之爭執，被告甲○○則因與被告丙
    ○間有親屬關係，出於迴護被告丙○，於爭執中始加入誹謗
    ，二人之惡性輕重有別，再考之被告二人之生活狀況、智識
    程度、與證人乙○○平日之關係，暨犯後均矢口否認犯行，
    未能與證人乙○○達成和解，態度不佳等一切情狀，分別判
    處及減處如原審判決主文所示之刑，並諭知易科罰金之折算
    標準，其認事用法核無違誤，量刑亦屬允當，上訴意旨猶執
    陳詞否認犯罪，其等上訴為無理由，應予駁回。
四、據上論斷，應依刑事訴訟法第三百七十三條、第三百六十八
    條，判決如主文。
本案經檢察官丁○○到庭執行職務。
中　　華　　民　　國　　96　　年　　11　　月　　28　　日
            刑事第四庭    審判長法　官  洪  耀  宗
                                法　官  江  德  千
                                法　官  劉  登  俊
上列正本證明與原本無異。
不得上訴。
                                書記官  粘  銘  環
中　　華　　民　　國　　96　　年　　11　　月　　29　　日
附件
臺灣臺中地方法院刑事判決  96年度易字第2091號
公　訴　人　臺灣臺中地方法院檢察署檢察官
被　　　告　丙○　　男　45歲（民國○○年○月○○日生）
　　　　　　　　　　住臺中市○○區○○路86號
　　　　　　　　　　身分證統一編號：Ｚ000000000號
選任辯護人　熊治璿律師
          　張庭禎律師
被　　　告　甲○○（原名林淑美）
                    女　45歲（民國○○年○月○○日生）
　　　　　　　　　　住臺中市西屯區○○○路233巷15號11樓
　　　　　　　　　　之3
　　　　　　　　　　身分證統一編號：Ｚ000000000號
上列被告因妨害名譽案件，經檢察官提起公訴（95年度偵字第
26693號），本院判決如下：
    主    文
丙○共同意圖散布於眾，而指摘足以毀損他人名譽之事，處有期
徒刑肆月，如易科罰金，以新臺幣貳仟元折算壹日，減為有期徒
刑貳月，如易科罰金，以新臺幣貳仟元折算壹日。
甲○○共同意圖散布於眾，而指摘足以毀損他人名譽之事，處有
期徒刑月，如易科罰金，以新臺幣貳仟元折算壹日，減為有期
徒刑壹月又拾伍日，如易科罰金，以新臺幣貳仟元折算壹日。
    犯罪事實
一、緣丙○為臺中市議員，於民國九十五年十月十五日晚間，與
    友人至臺中市○區○○○路三八一之二號「山海部落餐廳」
    餐，乙○○、林賢豐則應伍木成之邀，亦前往該餐廳參加
    原住民部落產業博覽會之慶功宴。至翌日（即十六日）凌晨
    零時許，丙○乃起身逐桌與餐廳內之用餐人員寒暄，於同日
    凌晨一時五十分許，丙○至乙○○、林賢豐、伍木成等人之
    席位寒暄、打招呼時，丙○提及自己對臺中市政府原住民所
    有業務之看法，認為臺中市原住民被臺中市政府忽略，經費
    偏低，且部分活動經費只給特定團體申辦使用，乙○○聽聞
    後，因其本身曾在臺中市政府擔任約聘僱人員將近六年，負
    責承辦原住民申請計劃書核銷等相關業務，認為丙○有所誤
    會，乃主動向丙○解釋欲加以澄清，二人因認知不同，當場
    引發爭執，詎丙○無所根據竟即基於意圖散布於眾，而指摘
    足以毀損他人名譽之事之犯意，當場對乙○○大聲指摘：「
    「你在市政府擔任協辦原住民活動業務時，挪用協會活動費
    流入私人口袋」等意旨之話語，繼之，再以手強拉乙○○手
    臂，接續怒指：「你協助原住民社團做假帳（起訴書誤載為
    『你與原住民社團負責人共同做假帳Ａ錢』」等意旨之話語
    ，足以毀損乙○○之名譽。斯時，在隔壁桌用餐之甲○○（
    原名林淑美，與丙○母親係表姐妹）見狀亦起身至丙○、乙
    ○○所在桌次，且未經審慎查證，即於丙○與乙○○爭執中
    ，與丙○共同基於犯意之聯絡，先指摘乙○○怎可對議員（
    按指丙○）不禮貌，繼之，當眾指述：「這女孩子（按指乙
    ○○）騙原住民錢，也欺騙辦活動的錢，而且還Ａ錢自己拿
    去用。」、「全臺中市原住民誰不知道你在Ａ錢，誰不知道
    你乙○○擔任社團負責人Ａ錢到你口袋」、「你拿很多辦活
    動的錢，全臺中的原住民都知道。」等足以毀損乙○○名譽
    之言論，丙○亦接續重複指摘：「錢就是流入你口袋」「要
    好好質詢你貪錢的事」等足以毀損乙○○名譽之事。
二、案經乙○○訴由臺灣臺中地方法院檢察署檢察官偵查起訴。
    理    由
一、證據能力之意見：
    按被告以外之人於審判外之陳述，雖不符刑事訴訟法第一百
    五十九條之一至第一百五十九條之四之規定，而經當事人於
    審判程序同意作為證據，法院審酌該言詞陳述或書面陳述作
    成時之情況，認為適當者，亦得為證據。當事人、代理人或
    辯護人於法院調查證據時，知有第一百五十九條第一項不得
    為證據之情形，而未於言詞辯論終結前聲明異議者，視為有
    前項之同意。刑事訴訟法第一百五十九條之五定有明文。查
    被告丙○、甲○○於本院準備程序時，對於本案偵查卷內之
    人證、書證，均同意有證據能力，得採為本案之證據，被告
    丙○之後選任之辯護人迄至本案言詞辯論終結前，對於卷內
    之人證、書證，亦未聲明異議，有本院準備程序筆錄及審判
    筆錄在卷可考，另經本院審酌卷內各該人員（含證人及共同
    被告）陳述時之情狀，均查無被違法取供或非出於自由意志
    之情形，相關書證亦查無違法取證或造假虛捏之情事，以之
    作為本案之證據，皆屬適當，依前揭規定，本判決以下所引
    用之人證、書證均得為本案之證據，合先敘明。
二、訊據被告丙○、甲○○對於被告丙○是臺中市議員，渠等有
    於上揭時間在「山海部落餐廳」用餐，期間，被告丙○有起
    身逐桌寒暄，至證人乙○○、伍木成、林賢豐等人那一桌時
    ，有因為與證人乙○○之對話氣氛不佳，被告甲○○見狀，
    即過來該桌次等事實，固坦承不諱，但均矢口否認有何妨害
    證人乙○○名譽之犯行，被告丙○辯稱：伊在該桌次提及
    市政問題時，人多吵雜，聽不清證人乙○○說了何事，但證
    人乙○○突然冒出一句話「市議員算什麼，任何縣市議員我
    都沒有放在眼裡。」，這件事是起火點，後來伊看氣氛不是
    很好，約過一、二分鐘後即離開，並未說任何誹謗證人乙○
    ○之言語云云。被告甲○○辯稱：伊看到被告丙○與證人
    乙○○起爭執，走過去關心，被告丙○說證人乙○○對他不
    禮貌，伊聽到證人乙○○大聲說：被告丙○當議員不到三個
    月就下台等語，才指摘證人乙○○這樣對議員很不禮貌，之
    後，被告丙○就離開，伊跟著離開，並未說任何妨害證人乙
    ○○名譽的言詞云云。經查：
（一）上揭犯罪事實，除有被告二人之上開自白外，業據證人乙
      ○○於偵查中及本院審理時歷次指訴綦詳，核與在場聽聞
      之證人伍木成、林賢豐先後於偵查時及本院審理時結證之
      情節相符，並有「山海部落餐廳」照片、證人乙○○當日
      所在桌次座位圖附卷可稽。
（二）被告二人雖以前揭情詞置辯，但查：
  １、綜觀證人乙○○、伍木成、林賢豐於偵查中及本院審理時
      之證述內容，可知，渠等三人就案發當日被告丙○與證人
      乙○○間如何起爭執之緣由，被告丙○於爭執中確有出言
      指摘證人乙○○：「你在市政府擔任協辦原住民活動業務
      時，挪用協會活動費流入私人口袋」等意旨之話語，繼之
      ，再以手強拉證人乙○○手臂，接續怒指：「你協助原住
      民社團做假帳」等意旨之話語，而後，原在隔壁桌用餐之
      被告甲○○亦過來該桌，並有當眾指述：「這女孩子（按
      指乙○○）騙原住民錢，也欺騙辦活動的錢，而且還Ａ錢
      自己拿去用。」、「全臺中市原住民誰不知道你在Ａ錢，
      誰不知道你乙○○擔任社團負責人Ａ錢到你口袋」、「你
      拿很多辦活動的錢，全臺中的原住民都知道。」等意旨之
      言論，被告丙○亦接續重複指摘：「錢就是流入你口袋」
      「要好好質詢你貪錢的事」等意旨之言詞等情節，所證內
      容大致相符，尤以被告二人確有當眾指摘：證人乙○○辦
      活動Ａ錢，此事臺中市○住○○○道等意旨之言詞，渠等
      三人更始終為一致之證述。衡情，若非被告二人確有當眾
      指摘前開誹謗證人乙○○之言論，證人乙○○、伍木成、
      林賢豐豈有口徑一致均為相同證述之理？依此，證人乙○
      ○所為指陳，已有所據。
  ２、另按證人之證詞，屬供述證據之一種，而供述證據具有其
      特殊性，與物證或文書證據具有客觀性及不變性並不相同
      。蓋人類對於事物之注意及觀察，有其能力上之限制，未
      必如攝影機或照相機般，對所發生或經歷的事實能機械式
      無誤地捕捉，亦未必能洞悉事實發生過程之每一細節及全
      貌。且常人對於過往事物之記憶，隨時日之間隔而漸趨模
      糊或失真，自難期其如錄影重播般地將過往事物之原貌完
      全呈現。此外，因個人教育程度、生活經驗、語言習慣之
      不同，其表達意思之能力與方式，亦易產生差異。故供述
      證據每因個人觀察角度、記憶能力、表達能力、誠實意願
      、嚴謹程度及利害關係之不同，而有對相同事物異其供述
      之情形發生，而其歧異之原因，未必絕對係出於虛偽所致
      。是以證人間之陳述，遇有前後不一，或彼此互相齟齬之
      情形，事實審法院為發現真實起見，應就其全盤供述之意
      旨，佐以卷內證據為綜合判斷，並依據經驗法則及論理法
      則，詳予剖析其供述異、同之情形，並調查其他必要之證
      據，以去瑕存真，定其取捨，若足認其關於基本事實之陳
      述，果於真實性無礙時，即非不得予以採信，不得僅以證
      人間之陳述稍有不符或矛盾，即認其全部陳述均與事實不
      符，而悉予摒棄不採（最高法院九十二年度台上字第四三
      八七號裁判可資參照）。在本件中，證人乙○○、伍木成
      、林賢豐對於被告丙○確有當眾指摘證人乙○○：「你在
      市政府擔任協辦原住民活動業務時，挪用協會活動費流入
      私人口袋」、「你協助原住民社團做假帳」、「錢就是流
      入你口袋」「要好好質詢你貪錢的事」等意旨之話語，被
      告被告甲○○則係指摘證人乙○○：「這女孩子（按指乙
      ○○）騙原住民錢，也欺騙辦活動的錢，而且還Ａ錢自己
      拿去用。」、「全臺中市原住民誰不知道你在Ａ錢，誰不
      知道你乙○○擔任社團負責人Ａ錢到你口袋」、「你拿很
      多辦活動的錢，全臺中的原住民都知道。」等意旨之言論
      ，先後證述並無矛盾或兩歧之情形，雖然證人乙○○、伍
      木成、林賢豐對於被告二人當日實際之用語，未能逐一還
      原，但此與一般人即便就自己剛剛說過的話，也難期能一
      字不差地重複之常情，並不相違。是以證人乙○○、伍木
      成、林賢豐就被告二人誹謗證人乙○○之內容，雖未能再
      現原始之辭彙，尚無礙於渠等證言之真實性及憑信性。
  ３、再者，證人乙○○在案發前，僅因奉臺中市社會局長官指
      示，一次以電話邀請被告丙○參加活動，一次以電話恭賀
      被告丙○當選，第三次則在案發前一日之原住民活動聚餐
      中碰面，與被告甲○○則是案發當日才認識；證人伍木成
      則在九十五年選舉時透過證人田天賜介紹而與被告丙○認
      識，會幫被告丙○宣傳或提供意見，與被告甲○○則是非
      常熟識的朋友；證人林賢豐與被告二人則於案發前一日才
      在原住民的活動聚餐中認識等情，業據證人乙○○、伍木
      成、林賢豐分別證述明確，並為被告二人所不爭執，則以
      證人乙○○、伍木成、林賢豐與被告二人之關係，既無任
      何仇恨怨隙，證人伍木成與被告甲○○更有長年之情誼，
      若非被告二人於案發當日確有當眾為如前所述誹謗證人乙
      ○○之言詞，證人乙○○、伍木成、林賢豐又怎會故意設
      詞誣陷被告二人？況且，證人乙○○、伍木成、林賢豐於
      偵查中及本院審理時證述前，均立具結文，擔保自己之陳
      述絕無匿、飾、增、減，則依常理，要非被告二人確有當
      眾誹謗證人乙○○之言論，證人乙○○、伍木成、林賢豐
      亦無甘冒自身觸犯偽證罪責之危險，而屢屢虛構被告二人
      誹謗，故入於罪之可能，證人伍木成、林賢豐更無始終附
      和證人乙○○之必要。據上，應認證人乙○○、伍木成、
      林賢豐始終證稱：被告二人有當眾指摘證人乙○○Ａ錢、
      做假帳等等之誹謗言詞等語，確實信而有徵，堪予採信。
  ４、被告丙○雖另聲請傳喚證人田天賜、曾健義，但查：
    (1)證人田天賜到庭結證稱：伊雖有聽聞被告丙○與證人乙○
      ○大聲講話，且有人說到：被告丙○三個月就要下台等語
      ，但因本身係「山海部落餐廳」之老闆，一直在走動，並
      非始終待在證人乙○○那一桌，也未從頭到尾盯著該桌動
      靜，除了聽到有人說：被告丙○三個月就要下台等語，其
      他對話就沒有聽清楚，也忘記被告丙○與證人乙○○間有
      何對話等語（本院卷第五十七至六十頁）；證人曾健義亦
      結證稱：老闆田天賜是老闆，坐在櫃台那邊，沒有坐在該
      桌等語（本院卷第六十三頁），足見證人田天賜對於被告
      丙○與證人乙○○發生爭執之始末，不僅未能全程參與，
      且對於關涉本案之重要之點，即被告丙○與證人乙○○間
      之對話內容，均沒聽清楚或已忘記，則證人田天賜之證述
      ，尚難資為否定證人乙○○、伍木成、林賢豐所言非真或
      任何有利於被告二人之徵憑。
    (2)證人曾健義到庭雖結證稱：「起先我聽到乙○○與被告黃
      在講話，起初沒有很大聲，後來有聽到什麼市議員她都不
      怕，因為這件事情，他們發生爭吵，後來被告甲○○聽到
      這樣，就過去乙○○那桌說怎麼可以對議員這樣不尊重。
      」等語，但經公訴檢察官質問：「你前後聽到被告丙○說
      什麼？」時，則結證稱：「前面講小聲的時候，我沒有聽
      到，後來開始爭吵，被告丙○就說乙○○你怎麼可以這樣
      ，被告甲○○就過來說你怎麼可以對議員不禮貌，被告丙
      ○說什麼我沒有聽清楚。」、「（問：你雖然坐那邊，你
      只有聽到乙○○說市議員怎麼樣，當三個月就會下台？其
      他的爭吵內容就沒有聽到？）是。至於其他的對話我就不
      記得。」等語（本院卷第六十一至六十二頁），且證人曾
      健義當時在幫忙證人田天賜，為客人佈置桌次及端菜，並
      非自始至終參與被告丙○與證人乙○○間之對話等情，亦
      為被告二人及證人曾健義所不爭執，則同證人田天賜之說
      明，證人曾健義之證詞亦不足以作為推翻證人乙○○、伍
      木成、林賢豐之一致證述或打擊渠等證言憑信性之證據。
  ５、據上，應認證人乙○○、伍木成、林賢豐前後相符之證述
      ，並無任何瑕疵可指，堪信係與事實相符，足以採信。
  ６、又按侵害名譽權，係指以言語、文字、漫畫或其他方法貶
      損他人在社會上之評價，使其受到他人憎惡、蔑視、侮辱
      、嘲笑、不齒與其來往，是否構成侵害名譽權，不以被害
      人主觀感受為準，應就社會一般人之評價以客觀角度判斷
      之。被告丙○當眾指摘證人乙○○：「你在市政府擔任協
      辦原住民活動業務時，挪用協會活動費流入私人口袋」、
      「你協助原住民社團做假帳」、「錢就是流入你口袋」、
      「要好好質詢你貪錢的事」等意旨之言詞，被告甲○○亦
      當眾指述：「這女孩子（按指乙○○）騙原住民錢，也欺
      騙辦活動的錢，而且還Ａ錢自己拿去用。」、「全臺中市
      原住民誰不知道你在Ａ錢，誰不知道你乙○○擔任社團負
      責人Ａ錢到你口袋」、「你拿很多辦活動的錢，全臺中的
      原住民都知道。」等意旨之言詞，用詞淺白通俗，且一般
      人在聽聞後，難免生有證人乙○○是否真有辦活動Ａ錢、
      中飽私囊、做假帳等不名譽行徑之聯想及誤會，該等言論
      ，顯足以貶損證人乙○○在社會上之評價，灼然甚明。
  ７、「山海部落餐廳」在案發當時約有二十至三十餘人，現場
      屬公共開放空間等情，為被告二人所不爭執，復經證人乙
      ○○於偵查中證述明確，又經證人田天賜到庭結證稱：與
      證人乙○○同桌有三、四個人，證人伍木成、林賢豐都在
      等語（本院卷第五十九頁），並有「山海部落餐廳」照片
      附卷可稽，且被告二人所為前述誹謗證人乙○○之言詞，
      確已為在場之人即證人伍木成、林賢豐清楚聽聞等情，亦
      詳如前述，則被告二人為該等誹謗言詞時，主觀上均有散
      於眾之意圖，亦臻明確。
（三）綜上所述，被告二人所為辯解，並不可採。從而，本件事
      證明確，被告二人確有共同誹謗證人乙○○名譽之犯行，
      洵堪認定。
二、核被告丙○、甲○○所為，均係犯刑法第三百十條第一項之
    誹謗罪。被告二人於被告甲○○加入指摘證人乙○○時起，
    具有犯意之聯絡及行為之分擔，皆為共同正犯。爰審酌被告
    丙○近十年來，除於八十八年間因偽造文書罪，經法院判處
    有期徒刑三月，緩刑三年確定，緩刑期滿，未經撤銷，視為
    未為刑之宣告外，別無其他犯罪紀錄，被告甲○○則無任何
    犯罪紀錄，素行均稱良好，有臺灣高等法院被告前案紀錄表
    在卷可按，其等不經查證，毫無憑據，即在「山海部落餐廳
    」眾人聚餐時，當眾指摘證人乙○○辦活動Ａ錢、做假帳等
    嚴重妨害證人乙○○名譽之不實事項，手段雖非暴力，但犯
    罪之動機、目的不善，對於證人乙○○之名譽損害非小，被
    告丙○身為民意代表，被告甲○○則從事原住民母語教學，
    身為人師，均係逾四十歲之壯年，卻不知謹言慎行，遇有爭
    執無法理性妥適處理，動輒出言誹謗他人，處事方式可議，
    又本件係起因於被告丙○與證人乙○○之爭執，被告甲○○
    則因與被告丙○間有親屬關係，出於迴護被告丙○，於爭執
    中始加入誹謗，二人之惡性輕重有別，再考之被告二人之生
    活狀況、智識程度、與證人乙○○平日之關係，暨犯後均矢
    口否認犯行，未能與證人乙○○達成和解，態度不佳等一切
    情狀，分別判處如主文所示之刑，並諭知易科罰金之折算標
    準。又被告二人之上開犯罪時間，係於九十六年四月二十四
    日以前，合於中華民國九十六年罪犯減刑條例第二條第一項
    規定之基準日之前，均應依該條例第二第一項第三款之規定
    ，減其刑期二分之一，並皆依該條例第九條規定，諭知易科
    罰金之折算標準。公訴人雖具體求處有期徒刑八月至十月，
    但本院綜合各情，認量處如主文所示之刑，已足資懲儆，公
    訴人之求刑尚嫌過重，併此明。
據上論斷，應依刑事訴訟法第二百九十九條第一項前段，刑法第
二十八條、第三百十條第一項、第四十一條第一項前段，刑法施
行法第一條之一第一項、第二項前段，中華民國九十六年罪犯減
刑條例第二條第一項第三款、第七條、第九條，判決如主文。
本案經檢察官吳宇軒到庭執行職務
中　　華　　民　　國　　96　　年　　8 　　月　　16　　日
                  刑事第十一庭  法　官　莊嘉蕙
以上正本證明與原本無異。
如不服本判決，應於送達後十日內向本院提出上訴狀（須附繕本
），上訴於臺灣高等法院臺中分院。
                                書記官　魏愛玲
中　　華　　民　　國　　96　　年　　8 　　月　　16　　日
附錄論罪科刑法條
中華民國刑法第310條
意圖散布於眾，而指摘或傳述足以毀損他人名譽之事者，為誹謗
罪，處1年以下有期徒刑、拘役或5百元以下罰金。
散布文字、圖畫犯前項之罪者，處2年以下有期徒刑、拘役或1千
元以下罰金。
對於所誹謗之事，能證明其為真實者，不罰。但涉於私德而與公
共利益無關者，不在此限。
